【裁判字號】    89,簡,61
【裁判日期】    900327
【裁判案由】    綜合所得稅
【裁判全文】
臺北高等行政法院裁定                                八十九年度簡字第六一號
    原      告  甲○○
    被      告  財政部臺北市國稅局
    代  表  人  乙○○（局長）
右當事人間因綜合所得稅事件，原告不服財政部中華民國八十九年八月二十四日台財
訴第000000000號訴願決定，提起行政訴訟，本院裁定如左︰
    主  文
原告之訴駁回。
訴訟費用由原告負擔。
    理  由
一、緣原告於民國八十六年度綜合所得稅結算申報，自行列報扶養香港地區親屬即其
    兄胡志之殘障特別扣除額新台幣七二、○○○元，經被告初查以原告所舉之證明
    文件與申報殘障特別扣除額之相關規定未合，否准認列。原告不服，申請復查，
    主張受其扶養親屬胡志為弱智有傷害自己及他人之虞，並提供香港屯門醫院精神
    專科醫生所出具之診斷證明書供核，經被告復查決定以：該證明書尚難證明屬精
    神衛生法施行細則第六條第一項規定之專科醫師所出具之診斷證明書，且未附經
    「財團法人海峽交流基金會」驗證之病歷證明，遂駁回其復查。原告不服，提起
    訴願，財政部仍以：原告所提供香港屯門醫院之精神科醫生所出具之診斷證明書
    ，與精神衛生施行法施行細則第六條第一項規定之專科醫生所出具之診斷證明書
    規定未合，且未依照「台灣地區與大陸地區人民關係條例」第七條及八十二年四
    月廿九日「財團法人海峽交流基金會」與「海峽兩岸關係協會」簽署之「兩岸公
    證書使用查證協議」規定，檢附經該基金會驗證之病歷證明，因而為維持原復查
    決定並駁回訴願之決定，並教示：「大陸地區賦稅關係之文書，納稅義務人可檢
    具大陸地區公證處所核發之公證書予以證明。」原告仍不服訴願決定，提起行政
    訴訟略稱：原告之兄胡志確因弱智住香港屯門醫院，因香港政府未發給殘障手冊
    ，但原告報稅時已提供香港醫務局、屯門醫院及專科醫師診斷證明書，完全符合
    所得稅申報說明示知之要件、精神衛生法第五條、所得稅法第十七條及施行細則
    第二十四條之規定，請撤銷原處分、復查決定及訴願決定云云。
二、經查原告起訴後，被告斟酌起訴狀所附之醫師診斷證明書等證據，認足資證明原
    告受扶養人胡志確屬精神衛生法第五條第二項規定之病人，乃飭所屬文山稽徵所
    以九十年二月十六日財北國稅文山資字第九○○○一五六○號函知原告，認列撫
    養親屬胡志之殘障特別扣除額新台幣七二、○○○元，並註銷原補徵稅額之處分
    ，有該函影本附卷足稽。是原告起訴，已欠權利保護要件，應予駁回。
三、末按我國為規範及促進與香港及澳門之經貿、文化及其他關係，於八十六年四月
    二日制定公布香港澳門關係條例，該條例第一條第二項但書即明示：「但台灣地
    區與大陸地區人民關係條例，除本條例有明文規定者外，不適用之。」而台灣地
    區與大陸地區人民關係條例第七條有關文書驗證之規定，並未經香港澳門關係條
    例明文規定準用，則對香港製作之文書，自不在文書驗證適用之列，原復查決定
    及訴願決定所謂「應檢附財團法人海峽交流基金會驗證之病歷證明」「可檢具大
    陸地區公證處所核發之公證書予以證明」，均有誤會，併予說明。
據上論結，應依行政訴訟法第二百三十六條、第一百零七條第一項第十款、第一百零
四條，民事訴訟法第九十五條、第七十八條裁定如主文。
中      華      民      國     九十     年      三      月    二十七    日
                         臺 北 高 等 行 政 法 院  第 四 庭
                                                    法  官  梁力求
右為正本係照原本作成。
本件以訴訟事件所涉及之法律見解具有原則性者為限，始得於本裁定送達後十日內向
本院提出抗告狀（須按他造人數附繕本），並經最高行政法院許可後方得抗告。
中      華      民      國     九十     年      三      月     三十     日
                                                    書記官  吳芳靜


司法院資訊處製作；財團法人民間司法改革基金會備份。
